【裁判字號】    97,聲,506
【裁判日期】    970324
【裁判案由】    聲請定其應執行刑
【裁判全文】
臺灣臺北地方法院刑事裁定               97年度聲字第506號
聲  請  人  臺灣臺北地方法院檢察署檢察官
受  刑  人  甲○○
上列聲請人因受刑人數罪併罰有二裁判以上，聲請定其應執行刑
（97年度執聲字第274號），本院裁定如下：
    主  文
甲○○所犯如附表所示之罪應執行有期徒刑捌月，如易科罰金，
以銀元佰元即新臺幣玖佰元折算壹日。
    理  由
一、聲請意旨略以：受刑人甲○○因偽造文書、商業會計法等案
    件，先後經法院判決確定，應依刑法第53條、第51條第5款
    定其應執行之刑，爰依刑事訴訟法第477條第1項聲請定其應
    執行刑等語。
二、按裁判確定前犯數罪者，併合處罰之；數罪併罰，有二裁判
    以上者，依刑法第51條之規定，定其應執行之刑，刑法第50
    條、第53條分別定有明文。
三、新舊法之比較：
（一）查受刑人行為後，刑法部分條文於民國94年2月2日經總統
      公布修正，並自95年7月1日起施行。又刑法施行法增訂第
      3條之1，亦於94年2月2日經總統公布，並自同年7月1日起
      施行。按行為後法律有變更者，適用行為時之法律，但行
      為後之法律有利於行為人者，適用最有利於行為人之法律
      ，現行刑法第2條第1項定有明文。又依刑法第51條定應執
      行刑時，裁判確定前犯數罪，其中一罪在新法施行前者，
      亦應為新舊法比較，最高法院95年5月23日第8次刑事庭會
      議著有決議可資參照。經查：修正前刑法第51條第5款原
      規定：「五、宣告多數有期徒刑者，於各刑中之最長期以
      上，各刑合併之刑期以下，定其刑期。但不得逾20年。」
      修正為：「五、宣告多數有期徒刑者，於各刑中之最長期
      以上，各刑合併之刑期以下，定其刑期。但不得逾30年」
      ，經比較修正前後規定之結果，修正後之刑法第51條第5
      款並無較有利於行為人之情形，是依刑法第2條第1項前段
      規定，自應適用95年7月1日修正生效前刑法第51條第5款
      之規定，定其應執行之刑，先予敘明。
（二）次按刑法施行法增訂第3條之1第3項規定：「於94年1月7
      日刑法修正施行前犯併合處罰數罪中之一罪，且該數罪均
      符合第41條第1項得易科罰金之規定者，適用90年1月4日
      修正之刑法第41條第2項規定」，本案受刑人於裁判確定
      前所犯如附表所示之罪，均係於95年7月1日之前犯之，且
      均符合刑法第41條第1項得易科罰金之規定，是依據前開
      規定，本件應適用修正前之刑法第41條第2項之規定。
四、經查：本件受刑人因犯如附表所示之罪，業經本院先後判處
    及減刑如附表所示之刑，均經分別確定在案，有臺灣臺北地
    方法院檢察署受刑人甲○○定應執行刑案件一覽表及臺灣高
    等法院被告前案紀錄表在卷可稽。茲檢察官聲請定其應執行
    之刑，本院審核認聲請為正當，應定其應執行之刑。按受刑
    人行為後，關於易科罰金之折算標準，除刑法第41條有所修
    正外，罰金罰鍰提高標準條例亦於95年5月17日經總統公布
    修正，刪除第2條有關易科罰金及易服勞役折算標準之規定
    ，並自95年7月1日起施行。刑法第41條第1項前段關於易科
    罰金之規定，新法修正為「犯最重本刑為5年以下有期徒刑
    以下之刑之罪，而受6個月以下有期徒刑或拘役之宣告者，
    得以新臺幣1000元、2000元或3000元折算1日，易科罰金」
    ，惟依受刑人行為時之刑罰法律即修正前刑法第41條第1項
    前段：「犯最重本刑為5年以下有期徒刑以下之刑之罪，而
    受6個月以下有期徒刑或拘役之宣告，因身體、教育、職業
    、家庭之關係或其他正當事由，執行顯有困難者，得以1元
    以上3元以下折算1日，易科罰金」及修正前罰金罰鍰提高標
    準條例第2條關於「依刑法第41條易科罰金者，均就其原定
    數額提高為100倍折算1日；法律所定罰金數額未依本條例提
    高倍數，或其處罰法條無罰金刑之規定者，亦同」等規定，
    易科罰金之折算標準最高為銀元300元，最低為銀元100元，
    換算為新臺幣後，最高額為新臺幣900元，最低額為新臺幣
    300元。比較修正前、後關於易科罰金折算標準之刑罰法律
    ，適用修正前之規定即修正前刑法第41條第1項前段及修正
    前罰金罰鍰提高標準條例第2條規定，對受刑人較為有利，
    爰依刑法第2條第1項前段之規定，適用最有利於受刑人之行
    為時法即修正前刑法第41條第1項前段、修正前罰金罰鍰提
    高標準條例第2條規定處罰，爰併諭知易科罰金之折算標準
    。
五、至於受刑人所違反前述偽造文書罪（臺灣臺北地方法院檢察
    署94年度偵字第4509號），雖已於97年1月2日縮刑期滿執行
    完畢，有臺灣高等法院被告前案紀錄表一份在卷可稽，惟按
    數罪併罰之案件，其各罪判決均係宣告刑，縱令其中一罪之
    宣告刑在形式上已經執行，仍應由法院定其應執行刑，俟檢
    察官指揮執行「應執行刑」時，再就形式上已執行部分予以
    折抵，最高法院87年臺上字第4099號判決可資參照，是本院
    仍應依法就受刑人判決確定前所犯之數罪定其應執行之刑，
    附此敘明。
六、依刑事訴訟法第477條第1項，刑法第2條第1項前段、第53
    條、修正前刑法第51條第5款、第41條第1項前段、第2項，
    刑法施行法第3條之1第3項，修正前罰金罰鍰提高標準條例
    第2條，現行法規所定貨幣單位折算新臺幣條例第2條，裁定
    如主文。
中    華    民    國    97    年    3     月    24    日
                  刑事第十五庭  法  官  楊台清
以上正本證明與原本無異
如不服本裁定應於送達後5日內向本院提出抗告狀
                                書記官  陳麗津
中    華    民    國    97    年    3     月    25    日


司法院資訊處製作；財團法人民間司法改革基金會備份。
